【裁判字號】    97,訴,4829
【裁判日期】    971209
【裁判案由】    毒品危害防制條例
【裁判全文】
臺灣板橋地方法院刑事判決              97年度訴字第4829號
公  訴  人  臺灣板橋地方法院檢察署檢察官
被      告  甲○○
                    （現另案於臺灣臺北監獄臺北分監執行）
上列被告因違反毒品危害防制條例案件，經檢察官提起公訴（97
年度毒偵字第7339號），本院依簡式審判程序審理，判決如后：
    主  文
甲○○施用第一級毒品，累犯，處有期徒刑拾壹月，扣案之海洛
因殘渣貳包（包裝袋與海洛因殘渣無法析離）均沒收銷燬之，注
射針筒壹支、分裝勺壹支均沒收；又施用第二級毒品，累犯，處
有期徒刑肆月。應執行有期徒刑壹年，扣案之海洛因殘渣貳包（
包裝袋與海洛因殘渣無法析離）均沒收銷燬之，注射針筒壹支、
分裝勺壹支均沒收。
    事  實
一、甲○○前於民國87年間因施用毒品案件，經本院以87年度毒
    聲字第1219號裁定送觀察、勒戒後，認有繼續施用毒品之傾
    向，再經本院以87年度毒聲字第1774號裁定令入戒治處所施
    以強制戒治，嗣經停止戒治所餘戒治期間付保護管束，迄88
    年9 月1 日期滿保護管束未經撤銷視為強制戒治期滿，經臺
    灣板橋地方法院檢察署檢察官以88年度戒毒偵字第230 號為
    不起訴處分確定。又於91年間因施用毒品案件，經臺灣板橋
    地方法院檢察署檢察官聲請簡易判決處刑及強制戒治，其中
    強制戒治部分經本院以91年度毒聲字第1589號裁定令入戒治
    處所施以強制戒治，於92年5 月21日期滿，另聲請簡易判決
    處刑部分，則經本院於91年7 月26日以91年度板簡字第965
    號判處有期徒刑六月，於91年9 月30日確定，於92年11月21
    日縮刑期滿執行完畢；復於93年間因施用毒品案件，經本院
    於93年9 月6 日以93年度訴字第1035號判處有期徒刑八月，
    於93年11月22日確定，於94年12月22日縮刑期滿執行完畢。
    又於96年間因施用毒品案件，經本院於96年8 月27日以96年
    度訴字第2298號判處有期徒刑九月，於96年12月17日確定（
    於97年8 月27日入監，現尚執行中）。詎甲○○猶不知悔悟
    ，基於施用第二級毒品甲基安非他命之犯意，於97年8 月26
    日，在臺北縣中和市附近朋友住處，以將甲基安非他命置於
    玻璃球吸食器內燒烤而吸取煙霧之方式，施用甲基安非他命
    1 次。又基於施用第一級毒品海洛因之犯意，於97年8 月27
    日8 時許，在臺北縣中和市○○路277 號3 樓，以將海洛因
    置於注射針筒施打之方式，施用海洛因1 次。嗣於97年8 月
    27 日9時40分許，在臺北縣中和市○○路277 號3 樓，為警
    查獲甲○○，並查獲甲○○所施用之海洛因殘渣2 包（包裝
    袋與海洛因殘渣無法析離），及扣得甲○○所有供施用海洛
    因所用之注射針筒1 支、分裝勺1 支。
二、案經臺北縣政府警察局中和分局報請臺灣板橋地方法院檢察
    署檢察官偵查起訴，於準備程序進行中，甲○○就被訴事實
    為有罪之陳述，經告知甲○○簡式審判程序之旨，並聽取當
    事人之意見後，裁定進行簡式審判程序。
    理  由
一、上揭事實，業據被告甲○○於本院審理時坦承不諱，並有前
    開扣案之海洛因殘渣2 包（包裝袋與海洛因殘渣無法析離）
    、注射針筒1 支、分裝勺1 支可資佐證。且被告為警查獲後
    所排放之尿液經分別採樣送驗，以酵素免疫分析法檢驗及氣
    相層析質譜儀法確認檢驗結果，於甲基安非他命及鴉片類均
    呈陽性反應，有臺灣檢驗科技股份有限公司97年9 月18日濫
    用藥物尿液檢驗報告1 份附卷足稽。又查，被告前於87年間
    因施用毒品案件，經本院以87年度毒聲字第1219號裁定送觀
    察、勒戒後，認有繼續施用毒品之傾向，再經本院以87年度
    毒聲字第1774號裁定令入戒治處所施以強制戒治，嗣經停止
    戒治所餘戒治期間付保護管束，迄88年9 月1 日期滿保護管
    束未經撤銷視為強制戒治期滿，經臺灣板橋地方法院檢察署
    檢察官以88年度戒毒偵字第230 號為不起訴處分確定。又於
    91年間因施用毒品案件，經臺灣板橋地方法院檢察署檢察官
    聲請簡易判決處刑及強制戒治，其中強制戒治部分經本院以
    91年度毒聲字第1589號裁定令入戒治處所施以強制戒治，於
    92年5 月21日期滿，另聲請簡易判決處刑部分，則經本院於
    91年7 月26日以91年度板簡字第965 號判處有期徒刑六月，
    於91年9 月30日確定，於92年11月21日縮刑期滿執行完畢；
    復於93年間因施用毒品案件，經本院於93年9 月6 日以93年
    度訴字第1035號判處有期徒刑八月，於93年11月22日確定，
    於94年12月22日縮刑期滿執行完畢。又於96年間因施用毒品
    案件，經本院於96年8 月27日以96年度訴字第2298號判處有
    期徒刑九月，於96年12月17日確定（於97年8 月27日入監，
    現尚執行中），有臺灣高等法院被告前案紀錄表1 份在卷可
    佐。是本件事證明確，被告犯行堪以認定，應予依法論處。
二、按92年7 月9 日新修正之毒品危害防制條例刪除二犯及三犯
    之規定，一改修法前繁雜之處遇程序，僅將施用毒品者簡化
    區分為初犯、再犯，並認施用毒品者係屬病患性犯人，以觀
    察、勒戒戒除其身癮，並以強制戒治去除其心癮。經觀察、
    勒戒或強制戒治執行完畢釋放後，若係五年後再犯該條例第
    10條施用毒品罪者，與同條例第20條第1 項、第2 項關於「
    初犯」之處理方式相同，檢察官應先聲請法院裁定令被告入
    勒戒處所觀察、勒戒，並視有無繼續施用毒品傾向，決定應
    予釋放、為不起訴之處分，或應聲請法院裁定令入勒戒處所
    強制戒治；若係五年內「再犯」同條例第10條施用毒品罪者
    ，依同條例第23條第2 項規定，檢察官則應依法追訴。觀諸
    該條例第20條第3 項之修正理由：「觀察、勒戒或強制戒治
    五年後再犯者，顯見前所實施之觀察、勒戒或強制戒治已足
    以遮斷其施用毒品之癮，為期自新及協助其戒除毒癮，對此
    五年後再犯者，爰明定仍適用初犯之規定，先經觀察、勒戒
    、強制戒治之程序。」及同條例第23條第2 項之修正理由：
    「為配合簡化施用毒品犯之刑事處遇程序，並鑑於經觀察、
    勒戒或強制戒治執行完畢釋放後五年內再犯者，其再犯率甚
    高，原據以實施之觀察、勒戒及強制戒治既已無法收其實效
    ，自應施以刑事處遇。」顯然如施用毒品者係前經觀察、勒
    戒或強制戒治等治療程序執行完畢五年後，始再施用毒品之
    「初犯」，因前所執行之觀察、勒戒或強制戒治已足收戒除
    毒癮之效，自應重新執行觀察、勒戒或強制戒治等治療程序
    ，並於治療程序執行完畢後，由檢察官為不起訴處分，毋庸
    對之追訴處罰；反之，在「再犯」之情形，因其先前所為治
    療程序顯未能收戒斷毒癮之效，且考量施用毒品者之再犯率
    偏高，乃簡化其刑事處遇程序，而逕予追訴處罰，不再施以
    治療程序。參酌上開立法理由，修正毒品危害防制條例就施
    用毒品者，祇於「初犯」及「五年後再犯」二種情形，有其
    追訴條件之限制，即須於初犯經觀察、勒戒或強制戒治釋放
    後，五年內均無施用毒品之行為，始能認其前所實施之觀察
    、勒戒或強制戒治已足遮斷毒癮，而得於五年後再犯時，再
    予適用初犯之規定，重行觀察、勒戒等程序。倘五年內已經
    再犯，被依法追訴處罰，縱其第三次（或第三次以上）施用
    毒品之時間在初犯釋放五年以後，即與「五年後再犯」之情
    形有別，且因已於「五年內再犯」，顯見其再犯率甚高，原
    實施觀察、勒戒或強制戒治，已無法收其實效，而無五年戒
    斷期之存在，自無再經觀察、勒戒及強制戒治之必要，應由
    檢察官逕行起訴，始符新法修正之本旨（最高法院95年度第
    7 次刑事庭會議決議參照）。本件被告前因施用毒品案件，
    經本院以91年度毒聲字第1589號裁定令入戒治處所施以強制
    戒治，於92年5 月21日期滿經釋放出所，復於93年間因施用
    毒品案件，經本院於93年9 月6 日以93年度訴字第1035號判
    處有期徒刑八月，於93年11月22日確定，於94年12月22日縮
    刑期滿執行完畢，又於96年間因施用毒品案件，經本院於96
    年8 月27日以96年度訴字第2298號判處有期徒刑九月，於96
    年12月17日確定，業如前述，則被告既曾於強制戒治執行完
    畢釋放後五年內再犯施用毒品案件，並經判刑確定，揆諸上
    開說明，被告於97年8 月26日及同年月27日犯本件施用毒品
    之行為，自與毒品危害防制條例第20條第3 項所規定「五年
    後再犯」之情形不合，檢察官提起本件公訴，於法尚無不合
    ，合先敘明。核被告甲○○所為，係犯毒品危害防制條例第
    10條第1 項之施用第一級毒品罪及同條例第10條第2 項之施
    用第二級毒品罪。其持有海洛因及甲基安非他命之低度行為
    ，為施用之高度行為所吸收，不另論罪。復查，被告前於91
    年間因施用毒品案件，經本院於91年7 月26日以91年度板簡
    字第965 號判處有期徒刑六月，於91年9 月30日確定，於92
    年11月21日縮刑期滿執行完畢；復於93年間因施用毒品案件
    ，經本院於93年9 月6 日以93年度訴字第1035號判處有期徒
    刑八月，於93年11月22日確定，於94年12月22日縮刑期滿執
    行完畢，有臺灣高等法院被告前案紀錄表在卷可按，其於五
    年之內再犯有期徒刑以上之施用第一級毒品罪及施用第二級
    毒品罪，為累犯，應依刑法第47條第1 項之規定加重其刑。
    而被告所犯前開施用第一級毒品罪及施用第二級毒品罪二罪
    間，犯意各別，構成要件互異，應予分論併罰。爰審酌被告
    犯後業已坦承不諱，態度尚稱良好，施用毒品之犯行係戕害
    其自身，對社會治安尚非危害甚鉅，兼衡被告犯罪之動機、
    目的、手段、所生危害等一切情狀，分別量處如主文所示之
    刑，並定其應執行刑，以示懲儆。至扣案之海洛因殘渣2包
    （包裝袋與海洛因殘渣無法析離），不問屬於犯人與否，應
    依毒品危害防制條例第18條第1 項前段之規定宣告沒收銷燬
    ，至扣案之注射針筒1 支、分裝勺1 支，則係被告所有供施
    用海洛因所用之物，業據被告於本院審理時供承在卷，爰依
    刑法第38條第1 項第2 款之規定宣告沒收。
據上論斷，應依刑事訴訟法第273 條之1 第1 項、第299 條第1
項前段，毒品危害防制條例第10條第1 項、第2 項、第18條第1
項前段，刑法第11條前段、第47條第1 項、第51條第5 款、第38
條第1 項第2 款，判決如主文。
本案經檢察官林俊峰到庭執行職務。
中    華    民    國    97    年    12    月    9     日
                  刑事第十庭  法  官  林海祥
上列正本證明與原本無異。
如不服本判決，應於判決送達後10日內敘明上訴理由，向本院提
出上訴狀 (應附繕本) ，上訴於臺灣高等法院。其未敘述上訴理
由者，應於上訴期間屆滿後20日內向本院補提理由書「切勿逕送
上級法院」。
                              書記官  陳金鳳
中    華    民    國    97    年    12    月    10    日
附錄本案論罪科刑法條全文：
毒品危害防制條例第10條
施用第一級毒品者，處 6 月以上 5 年以下有期徒刑。
施用第二級毒品者，處 3 年以下有期徒刑。


司法院資訊處製作；財團法人民間司法改革基金會備份。
